【裁判字號】    97,上易,1805
【裁判日期】    971111
【裁判案由】    瀆職
【裁判全文】
臺灣高等法院臺中分院刑事判決        97年度上易字第1805號
上  訴  人  臺灣臺中地方法院檢察署檢察官
被      告  甲○○
選任辯護人  羅宗賢  律師
上列上訴人因被告瀆職案件，不服臺灣臺中地方法院97年度易字
第2006號，中華民國97年8月19日第一審判決（起訴案號：臺灣
臺中地方法院檢察署97年度偵字第6807號），提起上訴，本院判
決如下：
    主  文
上訴駁回。
    理  由
一、本案經本院審理結果，認第一審判決並無違誤，應予維持，
    並引用第一審判決書記載之理由（如附件）。
二、至檢察官上訴意旨雖指稱：(一)按「刑法第132條第1項之罪，
    係以應秘密之文書、圖畫、消息或物品為其客體，故如某特
    定人對於該項文書有請求公務員朗讀或令其閱覽之權利，則
    此項文書對於某特定人即無秘密之可言，因而公務員縱使有
    將此項文書洩漏或交付於該特定人情事，亦難以該條項之罪
    責相繩。」（最高法院31年上字第288號判例可資參照），
    而依戶籍法第9條規定，僅限本人或利害關係人始得申請閱
    覽或交付謄本。被害人丙○○並非本案民事訴訟事件之真正
    被告，與該民事事件完全無涉，乃訴外之人，故黃華齡自應
    就該民事訴訟原告鄭含笑所提告之「丙○○」，始有權請求
    交付戶籍資料，而非及於所有名為「丙○○」之人，否則凡
    名為「丙○○」者均隨時有遭洩漏戶籍資料之風險，因而請
    求交付戶籍謄本之權利不應過度擴張，以免有侵害人權之虞
    。故黃華齡自非為本案被害人丙○○之利害關係人，當無請
    求閱覽或交付謄本之權利。依上開論述，原判決認黃華齡根
    據民事庭之通知及起訴狀即有請求交付謄本之權利，於法無
    據。(二)其次，被告根據黃華齡之申請，以起訴狀上記載之「
    丙○○」戶籍地址（臺中縣后里鄉○○路92之2號）查詢並
    無丙○○之設籍資料，並告知黃華齡后里鄉共有2位丙○○
    後，未再積極查證（如黃華齡同一批查詢對象有7、8位，且
    互有親屬關係，被告似可配合其他對象確認哪一位丙○○，
    或暫時不發，請黃華齡再行查報更詳細之資料以資辨識）。
    況戶籍法並未規定戶政人員遇民眾申請交付戶籍謄本時，有
    立即交付之義務。故縱認黃華齡有請求交付戶籍謄本之權利
    ，被告在無法確認「丙○○」之正確戶籍之前，亦可拒絕交
    付，但被告竟任意隨機選擇其中一位丙○○之戶籍資料，列
    印謄本交給黃華齡，顯然未盡查證之義務，是以本件被告應
    有過失至明云云。惟查(一)按以利害關係人身分，得申請戶籍
    謄本及閱覽戶籍登記資料，而與當事人間有契約或債務、債
    權關係，或為訴訟之對造人者，均屬利害關係人；而利害關
    係人因故未能親自前往戶政事務所時，得委託他人申領，應
    填妥委託書，由委託人簽名或蓋章代為申請，此觀臺中縣戶
    籍謄本申請須知第3條第2項、第3項、第4項之規定自明。查
    本件係原審96年訴字第1973號塗銷抵押權登記案件審理中，
    原告吳鄭含笑以路途遙遠為由，委託黃雅琴律師之職員即證
    人黃華齡，檢具委託書（委託人吳鄭含笑，受託人黃華齡）
    、民事起訴狀、原審民事庭通知書、及委託人、受託人之國
    民身分證影本等文件至臺中縣豐原市戶政事務所，申領謝麗
    鳳、謝蔡素蓮、丙○○、謝淑惠、謝美娟、謝春美、謝志宗
    等7人之戶籍謄本各1份，有上開文件等影本各1份在卷可稽
    （見偵卷第7頁至第10頁），是依上開規定，證人黃華齡受
    託向臺中縣豐原市戶政事務所申領丙○○之戶籍謄本，及被
    告受理後據以核發丙○○之戶籍謄本，均屬於法有據，其程
    序並無不合。(二)次按刑法上之過失犯係以行為人對於構成犯
    罪之事實，預見其發生而其發生並不違背其本意者，或雖預
    見其能發生而確信其不發生者，始足當之。查上開原審96年
    訴字第1973號塗銷抵押權登記案件係屬民事案件，而民事起
    訴狀，現行民事訴訟法並未要求必須記載當事人之國民身分
    證字號及出生年月日，是戶政機關於遇有申請核發戶籍謄本
    時，亦僅能透過「姓名」及「住居所」之條件查詢，而查詢
    結果之人及住居所，係屬真正當事人與否？戶政機關僅能作
    形式審查，並無實質審查之權責。準此，本件被告依據證人
    黃華齡所提供之上開資料設定為查詢之條件，而將查詢結果
    據以核發戶籍謄本予證人黃華齡，於法並無不合，縱所查詢
    之資料有誤，惟究難認其對上開戶籍資料之提供，有預見其
    發生而其發生並不違背其本意者，或雖預見其能發生而確信
    其不發生之過失情節可言。被告對於上開戶籍資料之提供，
    既無過失，即難以刑法第132條第2項之過失洩漏國防以外之
    秘密罪相繩。至被告所提供之戶籍謄本不符，所造成告訴人
    丙○○生活之不便，並非刑罰問題。(三)綜上，檢察官之上訴
    並無理由，應予駁回。
三、據上論斷，應依刑事訴訟法第373條、第368條，判決如主文
    。
本案經檢察官乙○○到庭執行職務。
中    華    民    國    97    年    11    月    11    日
            刑事第八庭  審判長法  官  羅  得  村
                              法  官  吳  進  發
                              法  官  劉  榮  服
上列正本證明與原本無異。
不得上訴。
                              書記官  周  巧  屏
中    華    民    國    97    年    11    月    11    日


司法院資訊處製作；財團法人民間司法改革基金會備份。
